臺灣高等法院刑事判決
110年度交上易字第102號
上  訴  人  臺灣宜蘭地方檢察署檢察官
被      告  林煒翔



上列上訴人因被告過失傷害案件，不服臺灣宜蘭地方法院109年
度交易字第316號，中華民國110年1月15日第一審判決（起訴案
號：臺灣宜蘭地方檢察署109年度偵字第5151號），提起上訴，
本院判決如下：
    主  文
原判決撤銷。
林煒翔汽車駕駛人，無駕駛執照駕車，因過失傷害人致重傷，處
有期徒刑壹年。
    事  實
一、林煒翔明知其汽車駕駛執照已遭註銷，竟仍於民國109年2 
    月6日上午9時5分許，駕駛車牌號碼000-0000號自用小貨車
    搭載林茂進、賴啟亮，沿臺九線由北往南行駛，行經臺九線
    121.1公里處（宜蘭縣南澳鄉境內）時，本應注意汽車在未
    劃設慢車道之雙向二車道行駛時，均應在遵行車道內行駛，
    在劃有分向限制線之路段，不得駛入來車車道，且應注意車
    前狀況，隨時採取必要之安全措施，而當時天候雨、日間自
    然光線、柏油道路濕潤、無缺陷、無障礙物，視距良好，依
    林煒翔之智識程度，並無不能注意之情事，竟疏未注意車前
    狀況，行駛中失控打滑而跨越分向限制線駛入對向車道，撞
    上曾峙勳所駕駛、適由對向車道行駛而來之車牌號碼000-00
    00號大客車（曾峙勳受傷部分未據告訴），導致該大客車再
    推撞同向後方由黃建興所駕駛之車牌號碼000-0000號自用小
    客車（黃建興未受傷），林煒翔車內搭載之賴啟亮因此受有
    右股骨幹骨折、左脛骨骨折、右踝骨內踝骨折、左足第1與
    第2蹠骨骨折及蹠骨跗骨間關節脫臼等傷害，林茂進則受有
    左側恥骨骨折、頭部外傷併顱內出血、腦震盪、前額撕裂傷
    、右手腕與雙大腿部多處擦傷並挫傷、右肘關節脫臼、左側
    第7及第8肋骨骨折等傷害，雖送醫救治，仍有廣泛性認知功
    能減損，腦下垂體功能不全等對於身體健康之重大難治傷害
    。林煒翔肇事後留在現場，並在有偵查犯罪職權之公務員知
    悉其犯行前，即向前來處理之警員自承上情而接受裁判。
二、案經林茂進、賴啟亮訴由宜蘭縣政府警察局蘇澳分局報請臺
    灣宜蘭地方檢察署檢察官偵查起訴。
    理  由
一、證據能力方面：
　㈠按被告以外之人於審判外之言詞或書面陳述，除法律有規定
    者外，不得作為證據，刑事訴訟法第159條第1項固定有明文
    。惟被告以外之人於審判外之陳述，雖不符同法第159條之1
    至同條之4之規定，而經當事人於審判程序同意作為證據，
    法院審酌該言詞或書面陳述作成時之情況，認為適當者，亦
    得為證據；又當事人、代理人或辯護人於法院調查證據時，
    知有第159條第1項不得為證據之情形，而未於言詞辯論終結
    前聲明異議者，視為有前項之同意，同法第159條之5第1項
    、第2項亦有明文規定。經查，本判決下列所引用之被告以
    外之人於審判外之陳述，檢察官、被告林煒翔（下稱被告）
    於本院準備程序及審理中，均已表示「證據能力沒有意見」
    等語明確（本院卷第71至73、119、145至147頁），迄本院
    言詞辯論終結前，亦未就證據能力聲明異議；本院審酌該些
    傳聞證據製作時之情況，尚無違法不當及證明力明顯過低之
    瑕疵，亦認以之作為證據要屬適當，爰依刑事訴訟法第159
    條之5第2項之規定，認均有證據能力。
　㈡本判決所引用之非供述證據，並無證據顯示係公務員違背法
    定程序所取得，亦無顯不可信之情況，且經本院於審理期日
    逐一提示而為合法調查，自亦得作為本案認定犯罪事實之證
    據。　　　　
二、認定犯罪事實所憑之證據及理由：
　㈠上揭犯罪事實，業據被告於本院準備程序、審理時均自白不
    諱（本院卷第119、148、149頁），核與證人即告訴人林茂
    進、賴啟亮、目擊者曾峙勳、黃建興及牟善惠指述之情節相
    互吻合（警詢卷第4至11頁，偵查卷第18頁正反面，本院卷
    第74、75頁），並有道路交通事故調查報告表㈠、㈡、道路交
    通事故現場圖、車禍現場及傷勢照片、臺北榮民總醫院蘇澳
    分院診斷證明書、國立臺灣大學醫學院附設醫院（下稱臺大
    醫院）診斷證明書、醫療財團法人羅許基金會羅東博愛醫院
    診斷證明書、羅東聖母醫院診斷證明書在卷可稽（警詢卷第
    18至21、26至36頁，本院附民卷第16、18至24頁）。
　㈡按「稱重傷者，謂下列傷害：…其他於身體或健康，有重大
    不治或難治之傷害」，刑法第10條第4項第6款定有明文。經
    查：林茂進送醫後，雖持續治療，然迄今仍有廣泛性認知功
    能減損，腦下垂體功能不全，需補充甲狀腺素及腎上腺皮脂
    素，並需口服抗癲癇藥物，應屬重大難治之傷害乙節，有臺
    大醫院司法機關委託查詢案件回復意見表附卷供憑（本院卷
    第99頁），足認林茂進所受傷勢，已達重傷之程度無訛。
　㈢又按「汽車行駛時，駕駛人應注意車前狀況及兩車並行之間
    隔，並隨時採取必要之安全措施」、「汽車在未劃設慢車道
    之雙向二車道行駛時，應依下列規定：均應在遵行車道內
    行駛。在劃有分向限制線之路段，不得駛入來車之車道內
    」，道路交通安全規則第94條第3項前段、第97條第1項第1
    款、第2款分別定有明文。被告係具備通常事理能理之成年
    人，且曾考領有普通小型車駕駛執照乙節，有汽車駕駛人公
    路監理電子閘門查詢結果附卷可稽（原審卷第41頁），對於
    上開規定自應知之甚詳，並確實遵守。而本案車禍發生時天
    候雨、日間日然光線、柏油道路濕潤、無缺陷、無障礙物，
    視距良好，業據道路交通事故調查報告表㈠記載綦詳（警詢
    卷第18頁），依被告之智識程度，當無不能注意之情事，然
    其竟疏未注意車前狀況，行駛中失控打滑而跨越分向限制線
    駛入對向車道，因此撞擊由對向車道行駛而來之大客車，致
    自己車內搭載之林茂進、賴啟亮分別受有如前所述之傷害，
    被告之駕車行為自有過失，且其過失行為與林茂進、賴啟亮
    所受傷勢間，具有相當因果關係，均甚為明確。本案經檢察
    官送請交通部公路總局臺北區監理所基宜區車輛行車事故鑑
    定會進行鑑定，亦同此結論，復有交通部公路總局臺北區監
    理所109年9月21日北監基宜鑑字第1090268150號函暨檢送之
    鑑定意見書存卷可按（偵查卷第9至11頁）。
　㈣綜合上開各項補強證據，足認被告之前揭任意性自白，確與
    事實相符，值堪採信。從而本案事證明確，被告之犯行堪予
    認定。
三、論罪及刑之加重減輕事由：
　㈠按汽車駕駛人，無駕駛執照駕車、酒醉駕車、吸食毒品或迷
    幻藥駕車、行駛人行道或行經行人穿越道不依規定讓行人優
    先通行，因而致人受傷或死亡，依法應負刑事責任者，加重
    其刑至二分之一，道路交通管理處罰條例第86條第1項定有
    明文，且本條之規定乃就犯罪類型變更之各別犯罪行為予以
    加重，屬於刑法分則之加重性質（最高法院99年度台非字第
    198號判決意旨參照）。被告於本案車禍發生時，其汽車駕
    駛執照業經註銷，未再考領取得之事實，業據被告自承在卷
    （原審卷第28頁，本院卷第71頁），並有汽車駕駛人公路監
    理電子閘門查詢結果、被告於110年3月9日重新考領之普通
    小型車汽車駕駛執照影本附卷供憑（原審卷第41頁，本院卷
    第85頁）。是以核被告所為，係犯道路交通管理處罰條例第
    86條第1項、刑法第284條後段之汽車駕駛人，無駕駛執照駕
    車，因過失傷害人致重傷罪（林茂進部分），以及道路交通
    管理處罰條例第86條第1項、刑法第284條前段之汽車駕駛人
    ，無駕駛執照駕車，因過失致人受傷罪（賴啟亮部分）。起
    訴書漏未慮及林茂進所受傷勢已達重傷程度，而認被告此部
    分亦係犯道路交通管理處罰條例第86條第1項、刑法第284條
    前段之罪（起訴書犯罪事實欄已記載被告無駕駛執照駕車之
    犯罪事實明確，法院自不受所犯法條欄漏載此部分罪名之拘
    束），雖有未洽，然二者基本社會事實同一，檢察官亦已於
    本院審理時當庭變更起訴法條，並據此論告（本院卷第147
    至150頁），故本院無庸變更起訴法條。
　㈡被告無駕駛執照駕車，因而致林茂進、賴啟亮分別受傷，均
    應依道路交通管理處罰條例第86條第1項之規定，加重其刑
    。又被告肇事後留在現場，並在有偵查犯罪職權之公務員發
    覺前，即主動向前來處理之警員自承肇事而接受裁判乙節，
    有道路交通事故肇事人自首情形記錄表存卷供憑(警詢卷第2
    2頁），足認被告合於自首要件，爰依刑法第62條前段之規
    定各減輕其刑，並皆依法先加後減。
　㈢被告以一過失駕車行為同時致賴啟亮、林茂進受傷，為想像
    競合犯，應依刑法第55條規定，從較重之汽車駕駛人，無駕
    駛執照駕車，因過失傷害人致重傷罪1罪處斷。
四、原審疏未注意林茂進所受傷勢已達重傷程度，而認被告所犯
    僅係道路交通管理處罰條例第86條第1項、刑法第284條前段
    之汽車駕駛人，無駕駛執照駕車，因過失致人受傷罪，容有
    未洽。故檢察官上訴指摘原判決不當，為有理由，應將原判
    決予以撤銷改判。
五、量刑審酌事由：　　
　　爰以被告之行為人責任為基礎，審酌其汽車駕駛執照遭註銷
    後，未再行考領即貿然駕車上路，且疏未注意車前狀況，不
    慎跨越分向限制線駛入對向車道，可見駕駛態度確屬輕忽；
    造成車內乘客林茂進、賴啟亮均受傷非輕，林茂進更因此留
    有廣泛性認知功能減損，腦下垂體功能不全等對於身體健康
    之重大難治傷害，復迄未與林茂進、賴啟亮達成和解，賠償
    其等因車禍所受之損害，顯有不該；惟始終坦承犯行之犯罪
    後態度；兼衡其自陳高職肄業、從事鐵工、月薪約新臺幣4
    、5萬元、離婚、有2名子女需其撫養等智識程度、家庭經濟
    生活等一切情狀（原審卷第37頁），改量處如主文第2項所
    示之刑。
據上論斷，應依刑事訴訟法第369條第1項前段、第364條、第299
條第1項前段，道路交通管理處罰條例第86條第1項，刑法第284
條、第62條前段、第55條，刑法施行法第1條之1第1項，判決如
主文。
本案經檢察官吳志成提起公訴，檢察官江佩蓉提起上訴，檢察官
洪威華到庭執行職務。
中　　華　　民　　國　　111 　年　　2 　　月　　16　　日
                  刑事第二十一庭審判長法　官  林怡秀
                                      法　官  胡宜如
                                      法　官  劉元斐
以上正本證明與原本無異。
不得上訴。
                                      書記官  陳靜雅
中　　華　　民　　國　　111 　年　　2 　　月　　16　　日
附錄：本案論罪科刑法條全文
道路交通管理處罰條例第86條
汽車駕駛人，無駕駛執照駕車、酒醉駕車、吸食毒品或迷幻藥駕
車、行駛人行道或行經行人穿越道不依規定讓行人優先通行，因
而致人受傷或死亡，依法應負刑事責任者，加重其刑至二分之一
。
汽車駕駛人，在快車道依規定駕車行駛，因行人或慢車不依規定
，擅自進入快車道，而致人受傷或死亡，依法應負刑事責任者，
減輕其刑。
中華民國刑法第284條
因過失傷害人者，處1年以下有期徒刑、拘役或10萬元以下罰金
；致重傷者，處3年以下有期徒刑、拘役或30萬元以下罰金。